【裁判字號】    98,交聲,169
【裁判日期】    980630
【裁判案由】    違反道路交通管理處罰條例聲明異議
【裁判全文】
臺灣花蓮地方法院交通事件裁定         98年度交聲字第169號
原處分機關  交通部公路總局臺北區監理所花蓮監理站
異  議  人  甲○○
即受處分人
上列受處分人因違反道路交通管理處罰條例案件，對於交通部公
路總局臺北區監理所花蓮監理站於民國98年5月6日所為之處分（
案號：花監違字第裁44-P00000000號裁決書），聲明異議，本院
裁定如下：
    主  文
異議駁回。
    理  由
一、按汽車駕駛人，行經有燈光號誌管制之交岔路口闖紅燈者，
    處新臺幣（下同）1800元以上5400元以下罰鍰；汽車駕駛人
    有第53條情形者，記違規點數 3點；道路交通管理處罰條例
    第53條第 1項、第63條第1項第3款分別定有明文。又道路交
    通管理處罰條例所稱之汽車，包括機器腳踏車在內，亦據該
    條例第3條第8款規定自明。
二、原處分意旨略以：受處分人即異議人甲○○於民國97年 7月
    11日22時18分，駕駛車牌號碼 5GD-662號重型機車，行經花
    蓮縣吉安鄉○○路設有燈光號誌管制之交岔路口時，遇正常
    運作之號誌燈變換為紅燈後，仍繼續由南往北行駛，經花蓮
    縣警察局吉安分局太昌派出所員警攔檢拒絕停車逕自駛離，
    為警員以其有違反道路交通管理處罰條例第53條第 1項規定
    之行為逕行製單舉發，受處分人於應到案日期後申訴，經原
    處分機關函請原舉發機關即花蓮縣警察局吉安分局調查結果
    ，仍認受處分人有前開違規行為，由原處分機關依道路交通
    管理處罰條例第53條第 1項，於98年5月6日以花監違字第裁
    44-P00000000號裁決書裁處受處分人罰鍰新台幣1800元，並
    記違規點數3點。
三、受處分人聲明異議意旨略以：受處分人並沒闖紅燈的情形，
    接到罰單感到意外，去查明時也沒有照片可以證實有闖紅燈
    之情形云云。
四、經查：
  (一)受處分人於97年7月11日22時18分，駕駛車牌號碼5GD-662號
    重型機車，行經花蓮縣吉安鄉○○路與德安六街交岔路口闖
    紅燈之事實，業據證人即舉發本件違規之花蓮縣警察局吉安
    分局太昌派出所員警乙○○於本院證述：「97年 7月11日我
    們是服22點至凌晨1點擴大臨檢的勤務，當晚9點半勤教結束
    要回太昌派出所，我沿吉安鄉○○路左轉德安六街，當時我
    是駕駛，所長帶班，車內連我共 4個人，在我行駛到中華路
    、德安六街口前已經綠燈，我慢慢往前直行通過路口時，左
    側有一輛機車闖紅燈，從我們面前過去，我們當下就右轉跟
    在機車後方並按喇叭，所長有用指揮棒示意請駕駛人停車，
    但機車駕駛人未停車，就闖紅燈右轉中原路，因為已經知道
    車牌，就逕行舉發。本件除了我看到異議人闖紅燈外，車上
    另外三人都有看到。」、「當時看到闖紅燈的機車顏色是深
    色的。」、「當天騎機車的人是男性」等語明確（見本院卷
    第17頁至第20頁筆錄）。且依受處分人陳述： 5GD-662號重
    型機車係其所有，平常大部分係其使用，97年 7月11日晚間
    10時18分許沒有交給別人使用，機車顏色是深紅色等情，與
    證人證述機車駕駛人是男性，機車是深紅色於夜間為深色等
    語相符。再衡諸員警乙○○僅係執勤員警，其與受處分人並
    不相識亦未有任何嫌隙，應無設詞攀誣或虛構違規事實以陷
    害受處分人之理，並綜合當時連同證人在內共有 4位員警目
    賭，應無誤認或誤為判斷之情事，況員警執行公務本身受行
    政懲處責任之監督，到庭具結作證更以刑罰擔保其真實性，
    殊無甘冒行政懲處及刑法偽證罪責任，而刻意誣陷受處分人
    之必要。綜合上述各項因素，證人乙○○之證述堪可採信。
  (二)復按，舉發單位雖未能提出受處分人違規照片或攝影畫面供
    受處分人檢視，然當場舉發交通違規並不以攝影或照相存證
    為其要件，亦不以舉發錄影或照片為唯一之證明方法，若舉
    發員警係親眼見聞違規經過，並經以證人之身分具結後為證
    述，此證人證詞仍不失為證明方法之一種。若強求各種交通
    違規行為均需以照片為其裁罰依據，事實上殆不可行，蓋諸
    多違規行為之發生難以預期，違規狀態稍縱即逝，如闖紅燈
    （在未設置闖紅燈自動照相儀器之處所）、未戴安全帽之騎
    士見警攔查，隨即戴上安全帽、未繫安全帶之汽車駕駛見警
    攔查，隨即繫上安全帶等情形，無法期待此類違規行為均須
    攝影或照相為證。本件既經證人饒俊生到庭具結，證述其舉
    發經過，確認受處分人確有駕車闖紅燈之違規事實，本院復
    查無證據足資證明證人有捏造事實違法取締之情事，則執勤
    警員本其維護交通秩序、公眾安全職責所為之舉發，自應受
    到合法、正確之推定，其所為證言應屬可信。本件受處分人
    之違規行為可堪認定，受處分人以前詞置辯，尚屬無據。
四、本件受處分人交通違規之事證明確，原處分機關依據道路交
    通管理處罰條例第53條第 1項及第63條第1項第3款規定裁處
    受處分人罰鍰新臺幣 1800元，並記違規點數3點，尚無不合
    ，受處分人聲明異議為無理由，應予駁回。
六、據上論斷，應依道路交通案件處理辦法第19條，裁定如主文
    。
中    華    民    國    98    年    6     月    30    日
                  交通法庭      法  官  蔡寶樺
上列正本證明與原本無異。
如對本裁定不服，應於送達後5 日內，向本院提出抗告狀（應抄
附繕本）。
中    華    民    國    98    年    6     月    30    日
                                書記官


司法院資訊處製作；財團法人民間司法改革基金會備份。
